臺灣士林地方法院民事裁定            100年度監宣字第215號
聲  請  人  郭麗琴
相  對  人  郭詹金鳳
聲請人聲請監護宣告事件，本院裁定如下：
    主  文
宣告郭詹金鳳（女、民國○○年○月○日生、國民身分證統一編號：
Ｚ000000000號）為受監護宣告之人。
選定郭春茂（男、民國○○年○ 月○○日生、國民身分證統一編號：
Ｚ000000000號）、郭春得（男、民國○○年○ 月○ 日生、國民身分
證統一編號：Ｚ000000000號）為受監護宣告之人郭詹金鳳之監護
人。
指定王郭麗敏（女、民國○○年○ 月○○日生、國民身分證統一編號
：Ｚ000000000號）為會同開具財產清冊之人。
聲請程序費用由受監護宣告之人郭詹金鳳負擔。
    理  由
一、按對於因精神障礙或其他心智缺陷，致不能為意思表示或受
    意思表示，或不能辨識其意思表示之效果者，法院得因本人
    、配偶、四親等內之親屬、最近一年有同居事實之其他親屬
    、檢察官、主管機關或社會福利機構之聲請，為監護之宣告
    ，民法第14條第1 項定有明文。
二、本件聲請意旨略以：聲請人郭麗琴係相對人郭詹金鳳之女，
    相對人因罹患伴有腦梗塞之腦動脈阻塞、動脈硬化性失智症
    併妄想現象，雖延醫診治但不見起色，致不能辨識其意思表
    示之效果，為此聲請對相對人為監護之宣告等語，並提出戶
    籍謄本、臺北市立關渡醫院一般診斷書等件為證。
三、本院在鑑定人即臺北市立關渡醫院精神科醫師劉弘仁前訊問
    相對人，審驗相對人之心神狀況。訊問時，相對人躺臥病床
    ，插鼻胃管，對本院點呼及訊問均無回應。另依該院函覆之
    鑑定意見略以：「(一)郭員有極重度之心智缺陷：郭員目前認
    知、語言與肢體功能嚴重破壞，完全無法以言語或行動表達
    意願，亦無法由其他方式測知其意圖，生活起居需完全依賴
    他人協助，是故郭員之心智缺陷應相當於極重度障礙階段，
    目前巳達『因精神障礙或其他心智缺陷，致不能為意思表示
    或受意思表示，或不能辨識其意思表示之效果』之程度。(二)
    郭員之心智障礙恢復可能極低：郭員心智缺陷屬於腦損傷之
    後遺症，該類病況會造成腦部組織的嚴重破壞，以當代醫療
    的狀況，判斷其腦部組織破壞的恢復可能性極微，復加以郭
    員罹有複雜嚴重之身體疾病，故其心智障礙恢復之可能極低
    。但若回復心智能力，得向法院聲請撤銷監護宣告。」等語
    ，有本院100 年11月17日筆錄及臺北市立關渡醫院─委託行
    政院國軍退除役官兵輔導委員會臺北榮民總醫院經營100 年
    12月7 日（100 ）關行字第1322號函附之精神狀況鑑定書在
    卷可稽，堪認相對人因心智缺陷，致不能為意思表示或受意
    思表示，亦不能辨識其意思表示之效果。本件聲請，為有理
    由，應予准許，爰宣告相對人郭詹金鳳為受監護宣告之人。
四、次按受監護宣告之人應置監護人。法院為監護之宣告時，應
    依職權就配偶、四親等內之親屬、最近一年有同居事實之其
    他親屬、主管機關、社會福利機構或其他適當之人選定一人
    或數人為監護人，並同時指定會同開具財產清冊之人。法院
    為前項選定及指定前，得命主管機關或社會福利機構進行訪
    視，提出調查報告及建議。監護之聲請人或利害關係人亦得
    提出相關資料或證據，供法院斟酌。法院選定監護人時，應
    依受監護宣告之人之最佳利益，優先考量受監護宣告之人之
    意見，審酌一切情狀，並注意下列事項：(一)受監護宣告之人
    之身心狀態與生活及財產狀況。(二)受監護宣告之人與其配偶
    、子女或其他共同生活之人間之情感狀況。(三)監護人之職業
    、經歷、意見及其與受監護宣告之人之利害關係。(四)法人為
    監護人時，其事業之種類與內容，法人及其代表人與受監護
    宣告之人之利害關係。民法第1110條、第1111條、第1111條
    之1 分別定有明文。
五、本件相對人郭詹金鳳既經為監護宣告，已如前述，自應為其
    選定監護人及指定會同開具財產清冊之人。查相對人之配偶
    已歿，育有子女5 人即郭春茂、郭春得、王郭麗敏、郭麗泙
    及聲請人郭麗琴，聲請人及郭春茂、王郭麗敏建議由郭春茂
    擔任監護人、王郭麗敏擔任會同開具財產清冊之人；郭春得
    、郭麗泙則建議由郭春茂、郭春得擔任監護人、王郭麗敏擔
    任會同開具財產清冊之人；郭春茂、郭春得、王郭麗敏亦均
    表同意擔任；此業據其等到庭陳明在卷（見本院100 年12月
    14日筆錄），本院審酌郭春茂、郭春得為相對人之長子、次
    子，與相對人關係緊密，平日即分擔照顧相對人之責，因認
    由郭春茂、郭春得擔任監護人、王郭麗敏擔任會同開具財產
    清冊之人，應符合相對人之最佳利益，爰裁定如主文第2 、
    3 項所示。末依民法第1113條準用同法第1099條、第1099條
    之1 規定，於監護開始時，監護人郭春茂、郭春得對於受監
    護人郭詹金鳳之財產，應會同王郭麗敏於2 個月內開具財產
    清冊，並陳報法院，於開具完成並陳報法院前，監護人對於
    受監護人之財產，僅得為管理上必要之行為，併此指明。
六、依民事訴訟法第608 條第1 項，裁定如主文。
中    華    民    國   100    年    12    月    26    日
                  家事庭  法  官  陳文通
以上正本係照原本作成。
如不服本裁定關於選定監護人及指定會同開具財產清冊之人等部
分，應於送達後10日內向本院提出抗告狀，並繳納抗告費新臺幣
1000元；其餘關於宣告監護之部分，不得抗告。
中    華    民    國   100    年    12    月    26    日
                          書記官  陳玉瓊